臺灣基隆地方法院刑事判決　　　　　　　　　　　　九十二年度交簡上字第三六號
　　上　訴　人　臺灣基隆地方法院檢察署檢察官
　　被　　　告　丙○○　男　三.
　　選任辯護人　馬金生律師
右列上訴人因被告過失傷害案件，不服本院基隆簡易庭九十二年九月十七日所為九十
二年度基交簡字第二五六號第一審簡易判決（檢察官聲請簡易判決處刑聲請書案號：
九十二年度偵字第一六０九號）提起上訴，本院管轄之第二審合議庭判決如左：
    主  文
原判決撤銷。
丙○○因過失傷害人，處有期徒刑參月，如易科罰金以佰元折算壹日，緩刑參年。
    事  實
一、丙○○於民國九十二年四月十三日晚間七時四十分許，駕駛車號為Ｋ八—八一０
    五號自用小客車，以五十公里左右之時速，沿基隆市七堵區○○○路之內側車道
    由六堵往基隆市區方向行駛，行經明德一路、光明路之三叉交岔路口，欲往光明
    路之方向直行，其本應注意並能注意行車速度依標誌或標線之規定（當地之標誌
    規定為時速限制四十公里），又汽車行駛時，駕駛人應注意車前狀況，並隨時採
    取必要之安全措施，依當時天候晴、夜間有照明、路面無缺陷、無陷礙物、視距
    良好，別無不能注意之情事，竟疏於注意；適有亦疏未注意機器腳踏車行駛之車
    道及轉彎應依標誌或標線之規定行駛（當地之標誌規定內側車道禁行機車），無
    標誌或標線時，同向三車道以上道路（明德一路在前開交岔路口之前屬同向三車
    道之道路），均應以兩段方式進行左轉，再明德一路於前開交岔路口之前之內側
    車道與中線車道係劃設雙白實線，車輛不得變換車道，又轉彎車應讓直行車先行
    等規定之甲○○騎乘搭載其妻丁○○之車號為ＧＰＡ—四九七號重型機車亦沿同
    路之中線車道往同方向行駛，亦駛至同一交岔路口，並先於丙○○所駕前開自用
    小客車到達該交岔路口，甲○○未依前開規定採取兩段方式進行左轉，亦未禮讓
    在左後方之丙○○先行，僅停一下紅燈，待綠燈亮起，即率行違規變換至內側車
    道，欲左轉往左前方之明德一路駛去，致與丙○○隨後駛至之直行之前開自用小
    客車
    右後車身擦撞，甲○○人車倒地致受有左側足踝、左膝、左肘擦傷等傷害，其後
    載之丁○○則受有急性硬腦膜下出血、頭部外傷併硬腦膜下血腫等傷害。車禍肇
    發後，路人以電話報警（未陳明肇事人之姓名資料），警員己○○、戊○○趕至
    現場處理，尚未得知何人肇事前，丙○○即向該二警員主動報告，接受裁判。
二、案經甲○○訴由（包括其以丁○○配偶身分所提出之獨立告訴，又既已獨立告訴
    ，即無代行告訴之可言，檢察官謂其係代行告訴，容有未洽）基隆市警察局第三
    分局移送臺灣基隆地方法院檢察署檢察官偵查起訴。
    理  由
一、訊據被告丙○○固不否認於前揭時地肇事，然辯稱：是告訴人甲○○所騎機車急
    於左轉，自其車右後方撞及，非伊撞對方云云（然其於審理最後階段已自白犯罪
    事實）。惟查：案發時被告係由告訴人之左後方駛至，業據告訴人指陳歷歷，再
    者，被告自陳其之時速為五十公里左右，則告訴人所騎機車果如被告所辯係由其
    所駕自用小客車右後方急速駛至路口亟欲左轉，則告訴人所騎機車之時速必大於
    五十公里，若告訴人所騎機車以如此高速之狀態與被告所駕自用小客車擦撞，則
    留於地面之機車刮地痕必非僅有如卷附道路交通事故現場圖所示之六．八公尺而
    已。復以，證人即跟車在告訴人後方獨自騎乘另一輛機車之告訴人之妹乙○○亦
    於警、偵訊以迄本院審理時雖證稱沒有看到車禍發生之實況，然證述其與其之兄
    即告訴人甲○○均有在案發之三叉交岔路口先停一下紅燈，待綠燈亮起時，其兄
    甲○○要左轉時才發生本件車禍等語，益可見告訴人並非由被告所駕自用小客車
    右後方急速超前至前開交岔路口亟於左轉始發生本件車禍。此外，亦有道路交通
    事故調查報告表一份、現場及車損照片二十五幀在卷可憑。且查肇事路口之限速
    為時速四十公里乙節，業據證人即到場處理之警員己○○到庭結證屬實，復有肇
    事路口有限速四十公里時速標誌之照片（附偵查卷第十七頁第一張）在卷可佐。
    按行車速度依標誌或標線之規定，又汽車行駛時，駕駛人應注意車前狀況，並隨
    時採取必要之安全措施，道路交通安全規則第九十三條第一項、第九十四條第三
    項，均定有明文，被告應注意、能注意竟疏未注意該等規定，以時速五十公里超
    速行駛未注意車前狀況致肇車禍，其有過失甚為顯然，且告訴人甲○○與被害人
    丁○○因被告之過失行為致受有如上之傷害，復有國泰綜合醫院診斷證明書三紙
    、台灣礦工醫院診斷證明書一紙在卷可憑，被告之過失行為與告訴人、被害人所
    受之傷害間，亦具有相當之因果關係，被告自應負過失傷害罪責。復查，被害人
    丁○○所受之頭部傷害經詢國泰綜合醫院，該院以九十三年六月二日（九三）管
    歷字第六一八號函明確表示「病人丁○○因右側硬腦膜下出血，經手術治療後，
    目前意識清楚，四肢活動自如，且經頭部電腦斷層檢查之後，並無特殊重大之發
    現。其所受之傷經治療後，並不屬於『重大不治或難治之傷害』，．．．。至於
    『有無癲癇等後遺症之發生』在醫學上並無明確之檢查可預測發生之可能性，．
    ．．目前病患並無癲癇之發作，但因情緒、衝動控制障礙於民國九十二年九月十
    七日開始於本院身心科就診，．．．。整體而言，病患目前之精神狀態並未達『
    重大不治或難治之傷害』。．．．建議本病患服用『帝拔顛』係考量其情緒安定
    與控制衝動之效用，完全與癲癇症無關。於神經外科與身心科之範圍內，本病患
    並無重大後遺症發生。」此有該函一紙附卷可參，是以，被害人丁○○所受傷勢
    尚非屬重傷害，並此敘明。又查，警方到達車禍現場處理，尚未發現被告即係駕
    駛Ｋ八—八一０五號自用小客車肇事之人時，被告即向警員己○○、戊○○主動
    報告，接受裁判，此有基隆市○○○道路交通事故報案人須知一紙附卷可稽，自
    屬符合自首要件。再查，案發路段之明德一路在前開三叉交岔路口之前係屬同向
    三車道之道路又設有標誌規定內側車道禁行機車，且明德一路於前開交岔路口之
    前之內側車道與中線車道係劃設雙白實線，此有道路交路交通事故現場圖及現場
    照片附卷可稽；按機器腳踏車行駛之車道及轉彎應依標誌或標線之規定行駛，無
    標誌或標線時，同向三車道以上道路，均應以兩段方式進行左轉，再雙白實線表
    示車輛不得變換車道，又轉彎車應讓直行車先行，道路交通標誌標線號誌設置規
    則第一百四十九條第一項第七款、道路交通安全規則第九十九條第一項第三款、
    第一百零二條第一項第六款前段，均定有明文，告訴人應注意、能注意竟疏未注
    意該等規定，未採取兩段方式進行左轉，亦未禮讓在左後方之丙○○先行，即率
    行違規變換至內側車道，欲左轉往左前方之明德一路駛去，致與被告隨後駛至之
    直行之前開自用小客車右後車身擦撞，其與有過失甚為顯然，其後載之丁○○依
    民法第二百二十四條之規定亦與有過失，且告訴人之與有過失之程度大於被告之
    過失程度。關於本件被告、告訴人之相對過失，證人即處理員警己○○、戊○○
    亦於本院九十三年一月十五日審理時證述甚明；再本件車禍經送台灣省基宜區車
    輛行車事故鑑定委員會鑑定及送台灣省車輛行車事故覆議鑑定委員會覆議，認為
    「甲○○騎乘重型機車行經管制號誌岔路口左轉彎，未停讓左後直行丙○○車先
    行，致與林車擦撞；與丙○○駕駛自小客車行經管制號誌岔路口，超速且未注意
    車前狀況，致與同向欲左轉江車擦撞；兩者同為肇事原因。」有該二委員會基宜
    鑑字第九二０三三九號、府覆議字第九二一０七六三號鑑定意見書二份附卷可稽
    ，此等意見雖未將被告、告訴人二人之所有違背之應注意義務詳述，然亦與本院
    前開見解相類。末以，被告於發生車禍後，其所停車之位置雖距告訴人之機車倒
    地處相距有八十七．二公尺，此有道路交通事故現場圖附卷可稽，復據證人己○○、戊○○於本院證述甚明，然案發之時間為夜間，被告果有肇事逃逸之意圖，
    則案發後，加足馬力向前逃亡即可，勿庸減速停車於前方之光明路路邊左側（果
    若如是，證人乙○○亦無從以機車自後追及記下車號），再走回案發之現場，況
    證人戊○○亦證稱被告停在光明路路邊左側，光明路往前走要走很遠才會有巷子
    ，因之，告訴人於偵查中陳稱被告要左轉光明路之巷子逃逸，尚屬無據，上訴意
    旨指稱被告顯有肇事逃逸之事實，核與事實相左。綜上，被告犯行明確，應依法
    論科。
二、核被告所為，係犯刑法第二百八十四條第一項前段之過失傷害罪。被告以一過失
    行為，同時造成告訴人甲○○、被害人丁○○受傷，為同種想像競合犯。被告犯
    後自首，應依刑法第六十二條前段規定，減輕其刑。原審據以論罪科刑，固非無
    見，惟原審判決漏未論擬想像競合犯，再者，被害人丁○○所受傷勢非輕，原審
    所量刑度確屬稍輕，是以，原審判決尚有未洽，上訴人上訴意旨指陳被告肇事逃
    逸雖無理由，惟原判決既有上開違誤之處，自屬難以維持，應由本院撤銷原判決
    ，並審酌被告之過失程度與告訴人之與有過失程度對於車禍發生之原因力之大小
    、告訴人甲○○與被害人丁○○所受傷害之程度、被告犯罪後之態度、被告已與
    告訴人甲○○與被害人丁○○達成和解（見九十三年六月十四日本院審判筆錄）
    等一切情狀，量處如主文第二項所示之刑，並諭知易科罰金之折算標準。末以，
    被告前未曾受有期徒刑以上之宣告，此有台灣高等法院被告全國前案紀錄表一紙
    附卷可稽，其因一時失慮致罹刑典，且已與告訴人甲○○與被害人丁○○達成和
    解，其經此次罪刑宣告之教訓，信無再犯之虞，爰依刑法第七十四條第一款之規
    定，宣告緩刑，以啟自新。
據上論斷，應依刑事訴訟法四百五十五條之一第三項、第三百六十九條第一項前段、
第三百六十四條、第二百九十九條第一項前段，刑法第二百八十四條第一項前段、第
五十五條、第六十二條前段、第四十一條第一項前段、第七十四條第一款，罰金罰鍰
提高標準條例第一條前段、第二條，判決如主文。
本案經檢察官林秋田到庭執行職務
中　　　華　　　民　　　國　　　九十三　　年　　六　　　月　　　卅　　　日
                                  臺灣基隆地方法院交通法庭
                                      審判長法　官　鄭景文
                                      　　　法　官  王美婷
                                      　　　法　官  曾雨明
右正本證明與原本無異。
本件判決不得上訴。
                                            書記官  王靜敏
中　　　華　　　民　　　國　　　九十三　　年　　六　　　月　　　卅　　　日
附論罪科刑依據之法條：
刑法第二百八十四條第一項前段
因過失傷害人者，處六月以下有期徒刑、拘役或五百元以下罰金。
